【裁判字號】    90,訴,506
【裁判日期】    901220
【裁判案由】    偽造文書等
【裁判全文】
臺灣臺南地方法院刑事判決                            九十年度訴字第五六號
    公  訴  人  臺灣台南地方法院檢察署檢察官
    被      告  丙○○
右列被告因偽造文書等案件，經檢察官提起公訴（八十九年度偵字第一二八五六號）
，本院判決如左：
    主  文
丙○○無罪。
    理  由
一、公訴意旨略以：被告丙○○基於意圖為自己不法所有之概括犯意，連續明知自己
    財務不靈，有隨時不能支付之虞，竟隱瞞該事實，自民國七十八年十月二十三日
    起，在台南市向告訴人乙○○○佯稱其父陳金安（業由台灣台南地方法院檢察署
    檢察官另為不起訴處分確定）經營印刷廠，在台南市頗有名望，為生意週轉之需
    ，乃命伊出面，以月息二分，向告訴人乙○○○借錢，並由被告丙○○開立支票
    或本票，或以他人之支票，經其父陳金安背書，到期絕對清償云云，使告訴人乙○○○信以為真，乃陸續以自己或向他人轉借之款項共計新台幣（以下同）三百
    三十萬元付與被告丙○○，被告丙○○則交付其簽發之本票，或以他人之支票，
    偽造陳金安之印章，背書於該等支票、本票上，足生損害於陳金安，迄七十九年
    二月二十日止，不僅未付利息，且支票、本票屆期提示均不獲兌現，告訴人乙○○○屢次向其催討，均不得要領，陳金安則否認其有為背書之行為，告訴人乙○○○至此始知受騙，因認被告丙○○涉有刑法第三百三十九條第一項之詐欺取財
    罪及同法第二百十六條、第二百十條之行使偽造私文書罪等語。
二、按犯罪事實應依證據認定之，無證據不得推定其犯罪事實。又不能證明被告犯罪
    者，應諭知無罪之判決，刑事訴訟法第一百五十四條、第三百零一條第一項分別
    定有明文。另事實之認定應憑證據，如未能發現相當證據，或證據不足以證明，
    自不能以推測或擬制之方法，以為裁判基礎。次按認定犯罪事實，所憑之證據，
    雖不以直接證據為限，間接證據亦包括在內，然無論直接或間接證據，其為訴訟
    上之證明，須於通常一般之人均不致於有所懷疑，而得確信其為真實之程度者，
    始得據之為有罪之認定，倘其證明尚未達到此一程度，而有合理懷疑之存在時，
    即無從為有罪之認定。又刑法第三百三十九條第一項詐欺取財罪係以意圖為自己
    或第三人不法之所有，以詐術使人將本人或第三人之物交付，為其成立要件，如
    行為人未施用詐術或無不法所有之意圖，則不該當詐欺取財罪之構成要件。最高
    法院分別著有四十年台上字第八六號判例、七十六年台上字第四九八六號判例可
    資參照。又告訴人於刑事訴訟法上與被告乃立於對立之地位，其之指訴乃以使被
    告受刑事追訴處分為目的，仍應調查其他必要之證據，以察其是否與事實相符，
    始得採為認定被告犯罪之依據。
三、公訴意旨認被告丙○○涉有右揭犯行，無非係以告訴人乙○○○之指述及卷附之
    本票、支票為其主要論據。訊據被告丙○○堅決否認有何詐欺及偽造文書之犯行
    ，辯稱：並未向告訴人乙○○○佯稱其父陳金安經營印刷廠，在台南市頗有名望
    ，為生意周轉之需，命伊出面，以月息二分，向告訴人乙○○○借錢；伊向告訴
    人乙○○○借錢，借款一萬元每日利息四十元，十天付一次；卷附之本票確係伊
    所簽發，除伊所交付借款之客票外，其餘本票應係前開借款客票跳票後，連同借
    款本金及利息分次開立予告訴人乙○○○，嗣因伊一時疏忽，未將前開借款客票
    索回，致金額累積至告訴人乙○○○所稱之三百三十萬元；又伊並未偽造「陳金
    安」之印章，卷附本票及客票背面之「陳金安」印文亦非伊偽造等語。
四、經查：
（一）告訴人乙○○○係為了貪圖被告借款之利息較一般銀行、投資公司為高，故出
      資借款與被告，並非被告佯稱伊父親陳金安經營印刷廠需款甚急為詐術，致告
      訴人乙○○○陷於錯誤而出借款項等情，業據告訴人乙○○○於本院調查及審
      理時自承：「因為跟他很熟，信任他，所以借他一百萬元」、「錢借給被告，
      壹個月利息二分，利息比銀行還高」等語在卷（詳本院九十年十二月十日審判
      筆錄），核與證人丁○○於本院調查時到庭結證稱：「我介紹被告和告訴人乙○○○認識，‧‧我介紹他們認識時，被告丙○○告訴乙○○○，我的錢放他
      哪裡，他有付利息給我，他告訴乙○○○如果有剩餘的錢，也可以放他哪裡，
      他可以付利息給她。七十八年間他（即被告）都有付利息給我們」等語（詳本
      院九十年七月十二日訊問筆錄）及另一證人甲○○於本院調查時到庭證稱：「
      我認識丙○○時，他作與土地有關的工作，類似二胎房貸工作‧‧我有替他（
      即被告）調過錢，他有時拿本票給我，有時拿客票給我，借多少金額就由丙○○開立多少金額本票或拿客票。本票沒有要求他背書，客票會要求他背書」、
      「如果二個月期的客票，就扣二個月的利息，如果沒有還，他如果有客票會再
      拿其他客票，把之前簽發的本票或客票換回來，比當時的利息要高一點」等語
      （詳本院九十年十月二十二日訊問筆錄）相符，且衡諸常情，告訴人乙○○○
      與被告相識不過短短一、二個月，竟借款予被告，益徵告訴人乙○○○係圖高
      額之利息，乃借款予被告甚明。從而，告訴人乙○○○所提出卷附之本票、客
      票均不足據為被告詐欺犯行之依據。另告訴人乙○○○雖於本院調查時指稱：
      是丁○○說被告父親要開經營印刷廠和證券公司，需要資金，乃借錢與被告等
      語（詳本院九十年五月十四日訊問筆錄），然證人丁○○於本院調查時證稱：
      （問：與被告認識時，被告有無提過他父親的事？）沒有。他說他父親有開一
      家印刷公司」等語（詳本院九十年十一月五日訊問筆錄），且參諸證人丁○○
      及甲○○前開所述，被告借款之情節，難認被告有何以其父親要經營印刷廠需
      款為由詐欺告訴人乙○○○，此外，告訴人乙○○○就此並未舉證以實其說，
      自難遽此即認被告有何詐欺之犯行。
（二）次查，告訴人乙○○○於本院調查時雖陳稱：被告所簽發之本票及所交付之客
      票背面均蓋有「陳金安」之印文，然被告堅決否認有何偽造「陳金安」印章及
      盜蓋「陳金安」印文之犯行，且證人甲○○亦到庭證稱：「（問：所收的客票
      有無他父親的背書？）與他父親沒有關係」等語（詳本院九十年十月二十二日
      訊問筆錄），是不能僅因被告係本件之借款人，即推測被告偽刻其父「陳金安
      」之印章並盜蓋在系爭本票、支票背面上而偽造背書。是告訴人乙○○○之指
      訴，在無其他積極證據補強下，其陳述是否與事實相符，尚乏確據。
（三）綜上所述，既無法證明被告有何上開犯行，而本院復查無其他證據可證明被告
      有公訴人所指之上開犯行，既不能證明被告此部分犯行即應為無罪之諭知。
據上論斷，應依刑事訴訟法第三百零一條第一項，判決如主文。
本案經檢察官吳宇青到庭執行職務。
中      華      民      國    九十      年     十二     月     二十     日
                                  臺灣臺南地方法院刑事第二庭
                                          法  官  鄭  燕  璘
右正本證明與原本無異。
如不服本判決，應於判決送達後十日內，向本院提出上訴狀。
                                          書記官  田  富  蓉
中      華      民      國    九十      年     十二     月     二十     日


司法院資訊處製作；財團法人民間司法改革基金會備份。
